【裁判字號】    92,抗,116
【裁判日期】    920225
【裁判案由】    偽造文書
【裁判全文】
臺灣高等法院臺中分院刑事裁定                    九十二年度抗字第一一六號
    抗  告  人
    即  自訴人  乙○○  男、五.
    被      告  甲○○  女、四.
右抗告人因被告偽造文書案件，不服臺灣彰化地方法院中華民國九十一年十二月二十
四日裁定（九十一年度自字第八三號），提起抗告，本院裁定如左：
      主  文
抗告駁回。
      理  由
一、本件抗告意旨略謂：原審以民國（下同）八十八年三月十一日系爭調解成立時，
    被害人陳寬平並無因精神耗弱而向法院聲請禁治產，而以陳寬平九十一年一月四
    日草屯療養院之初診記錄，斷定陳寬平彼時方有精神疾病，顯有謬誤，實則陳寬
    平於八十七年一月八日即經鑑定為慢性精神疾病，原審未予詳查即率認被告甲○
    ○係經陳寬平合法委任，而裁定駁回抗告人之自訴，顯有未當，為此請求廢棄原
    裁定云云。
二、按法院或受命法官於第一次審判期日前訊問或調查證據結果，如認為案件有刑事
    訴訟法第二百五十二條至第二百五十四條之情形者，得以裁定駁回其自訴，同法
    第三百二十六條第三項定有明文。本件抗告人即自訴人乙○○以被告甲○○於八
    十八年三月十一日，就被害人陳寬平、案外人陳寬仁與抗告人因遷讓房屋案件於
    彰化縣員林鎮調解委員會調解時，未曾向法院聲請宣告被害人陳寬平為禁治產人
    ，即逕以被害人陳寬平之法定代理人名義於遷讓房屋事件調解書上簽署自己姓名
    ，未經被害人陳寬平在其上簽名，而提起自訴認被告涉犯刑法第二百十條之偽造
    文書罪嫌云云。本院經查：
  (一)本件被告甲○○係以案外人陳寬仁、被害人陳寬平之委任代理人身分，在彰化縣
    員林鎮調解委員會八十八年民調字第一０六號調解書內簽名，而非擅自以被害人
    陳寬平法定代理人地位自居，此有系爭調解書及委任書各一份在卷可稽。且依原
    審法院向行政院衛生署草屯療養院、秀傳紀念醫院函查結果，被害人陳寬平於九
    十年一月四日、七月二十五日始前往上開醫療院所看診或接受精神鑑定，有行政
    院衛生署草屯療養院九十一年九月六日九一草療精字第四三七一號函、秀傳紀念
    醫院（９１）明秀醫字第九一一二二九號函在卷可按。而依該二醫療院所鑑定、
    診斷結果雖顯示被害人陳寬平於診治、鑑定時罹患有精神分裂症合併智能不足，
    已達精神耗弱之程度。然被害人陳寬平於系爭調解成立之八十八年三月十一日當
    時，既未因精神耗弱向法院聲請禁治產，而有指定法定代理人之必要，復無其他
    證據證明其簽訂該件調解委任書時已達於無法處理自己事務之嚴重程度，自難僅
    以被害人陳寬平事後之精神鑑定，遽認其之前所為之委任行為為無效，而為被告
    甲○○無權代理、偽造文書之認定。
  (二)次查，抗告人抗告意旨雖舉彰化縣政府社會局列檔之被害人陳寬平書面資料，認
    被害人陳寬平於系爭調解成立前之八十七年一月八日即經鑑定為慢性精神病患。
    惟觀諸抗告人所提彰化縣社會局書面資料，其中雖謂被害人陳寬平於八十七年一
    月八日經鑑定為慢性精神病患，然該資料亦表示被害人陳寬平於八十七年八月一
    日即因復健而使致殘原因消失。是於系爭調解成立之八十八年三月十一日，被害
    人陳寬平是否仍有精神疾病致無能為合法有效之委任，已非無疑。縱使被害人陳
    寬平於系爭調解成立時仍患有慢性精神疾病，亦不足認定被害人陳寬平授與被告
    甲○○代理權當時係處於無意識或已達精神錯亂、不能為有效法律行為之情形，
    是抗告人所舉上開彰化縣政府列檔之書面資料自不足證明被告甲○○有何無權代
    理、偽造文書之罪嫌。原審因以被告犯罪嫌疑不足，而依刑事訴訟法第三百二十
    六條第三項之規定，裁定駁回抗告人之自訴，經核並無不合。抗告人抗告意旨猶
    執陳詞，指摘原審裁定為不當，並無理由，應予駁回。
據上論斷，應依刑事訴訟法第四百十二條，裁定如主文。
中        華        民        國  九 十 二  年     二     月   二十五   日
                                  臺灣高等法院臺中分院刑事第七庭
                                        審判長法  官  林  榮  龍
                                              法  官  謝  說  容
                                              法  官  黃  日  隆
右正本證明與原本無異。
不得再抗告。
                                              書記官  陳  美  利
中        華        民        國  九 十 二  年     二     月   二十六   日
                     Ｋ


司法院資訊處製作；財團法人民間司法改革基金會備份。
